【裁判字號】    88,易緝,222
【裁判日期】    890228
【裁判案由】    竊盜
【裁判全文】
臺灣臺北地方法院刑事判決                        八十八年度易緝字第二二二號
    公  訴  人  臺灣臺北地方法院檢察署檢察官
    被      告  乙○○
    選任辯護人  楊川上
右列被告因竊盜案件，經檢察官提起公訴（八十八年度偵字第四三五五號），本院判
決如左：
    主  文
乙○○竊盜，處有期徒刑參月。
    事  實
一、乙○○因其所有車號ＣＩ─二八○六號（起訴書誤載為二八○五號）自用小客車
    之前後車牌各一面，於民國（下同）八十八年一月二十五日凌晨一時三十四分許
    ，在臺北市○○路、通化街口，因酒後駕車及無照駕駛之交通違規事件中為警查
    扣，為能繼續駕駛該部自用小客車代步，竟意圖為自己不法之所有，於八十八年
    一月三十一日（起訴書誤載為三十日）在臺北市南港區東興橋下，竊取甲○○○
    所有懸掛於自用小客車上車號ＢＦ─○四○六號車牌二面，得手後將之懸掛於所
    有前開自用小客車上使用。嗣於八十八年二月八日下午三時三十分許，為警在臺
    北市○○街二二○巷七十五號對面當場查獲，而得悉上情。
二、案經甲○○○訴由臺北市政府警察局信義分局報請臺灣臺北地方法院檢察署檢察
    官偵查起訴。
    理  由
一、訊據被告乙○○對於右揭時、地，為警查獲其所有車號ＣＩ─二八○六號自用小
    客車懸掛告訴人甲○○○失竊之車號ＢＦ─○四○六號車牌二面之事實坦承不諱
    ，惟矢口否認有何竊盜犯行，辯稱：伊於為警逮捕前二、三天，始知所有自用小
    客車前後均懸掛車號ＢＦ─○四○六號車牌，且自其所有車牌經警查扣起至被逮
    捕日止，伊均未曾開過上開汽車，查獲當日，伊原係計劃先開車至臺北市交通事
    件裁決所，嗣領回遭吊扣之車牌後，再前往警局說明，未料即為警逮捕，伊係為
    人搆陷，絕未竊取該等車牌云云。經查，告訴人所有上開車牌，於前開時地失竊
    一節，業據告訴人於警訊及本院調查時指訴綦詳，且有車輛竊盜、車牌失竊資料
    個別查詢報表─查詢車牌認可資料、贓物認領保管單各一紙附卷可稽。再者，查
    獲被告使用之汽車懸掛告訴人失竊車牌之經過情形，亦經證人即當場查獲被告之
    警員丙○○於本院調查時證稱：伊自八十八年二月二日下午十一時許，即於臺北
    市○○街一○三巷，發現被告所有上開自用小客車之車籍資料與懸掛之車牌不符
    之情形，翌日下午四時多許，在臺北市○○街再度發現該車之行跡，其後該車有
    經人開走停放在臺北市○○街，直至八十八年二月八日下午發覺被告前往臺北醫
    學院吳興街二二○巷七十五號對面開車，始將被告逮捕等語一節，除經被告於本
    院調查時當庭供承證人結證屬實在卷外（見本院八十八年十二月二十三日訊問筆
    錄），參以被告於警訊時供以：「該車確實只有我一個人使用的沒錯」等語（見
    偵查卷第五頁反面），及於本院調查時供稱：「（問：那車子是你在使用？）車
    子那時都是我在使用沒有錯」、「（問：為何明知掛著別人的車牌，仍在使用？
    ）我是想領回大牌後，再去向警員說明」等語，堪認被告自發覺其所有自用小客
    車懸掛有上開失竊之車牌至為警查獲止，從未停止使用該車，且非僅被告所稱之
    二、三天許。更足徵被告於本院傳訊證人丙○○前，在本院調查時辯稱：「（問
    ：被查扣時前後都有掛該車牌？）是的，前後都有掛該車牌。（問：你是否知道
    ？）我去開車時並不知道那車牌掛在我車上，我一上車就有警察一擁而上，我是
    要去領牌所以去開車子」云云（見本院八十八年七月十七日訊問筆錄）及「（問
    ：車牌在你車上掛了多少天？）二、三天。（問：為何在那裏二、三天？）那時
    我不敢動那部車，後來因要去交錢領大牌」、「（問：為何後來要動車？）因我
    當天要去領大牌」（見本院八十八年十月七日訊問筆錄）云云一節，係屬卸責推
    諉之詞，被告臨訟心虛設詞之情，甚篤。另衡諸社會經驗法則，在現今汽、機車
    之車型、廠牌、車號、引擎號碼、車主年籍及汽機車失竊之車籍資料等，均已經
    鍵入警方電腦列檔管理，在警員查詢失竊之贓車、車牌甚是便利、迅速之情況下
    ，一般人一旦發現來路不明之車牌懸掛於自己車輛，為避免屆時瓜田李下，立即
    報警協助處理，猶恐不及，豈有繼續留用之理；倘上開告訴人失竊之車牌，非被
    告竊取後懸掛其上使用，被告心胸自然磊落、坦蕩，又焉須於警訊、偵查及本院
    調查時迭設前開不實之辯詞。輔以被告所有上開汽車之車牌因交通違規事件，為
    警吊扣之時間（八十八年一月二十五日），與告訴人上開車牌被竊（八十八年一
    月三十一日）、為警發現被告汽車及車牌不符（八十八年二月二日），其時間均
    甚為緊接，被告顯係因所有車號ＣＩ─二八○六號自用小客車之前後車牌，因交
    通違規事件為警查扣，為能繼續使用所有汽車作為代步之用，而萌生竊盜之念。
    被告空言辯稱係受人搆陷，然卻未能舉證以實其說，且被告若真係為人設計搆陷
    ，衡情搆陷者焉有不利用此機會，併同舉發報案，以入被告於罪之理，惟查被告
    係因警員查詢電腦車籍資料，發覺被告所有上開汽車車型與車牌不符，始埋伏捕
    獲被告，並非因人舉發而查知上情，被告此部分辯詞，既乏積極證據，且與社會
    經驗法則有違，尚難信採。此外，並有台北市政府警察局舉發違反道路交通管理
    事件通知單、酒精濃度測試表等件在卷可稽。本件事證明確，被告犯行堪以認定
    ，應予依法論科。
二、核被告乙○○所為，係犯刑法第三百二十條第一項普通竊盜罪。爰審酌被告之犯
    罪動機、目的、智識程度、所生對被害人財產權侵害、汽車整體行動功能所受侷
    促之程度，及犯罪後猶藉詞矯飾，毫無悔意等一切情狀，量處如主文所示之刑，
    以示懲儆。按汽車車牌本身之財產價值雖屬有限，然汽車車牌之有無，影響該部
    汽車得否合於法律規定於道路上行駛，其經濟利益尚非僅侷限於車牌本身之價值
    ，應斟酌被害人因汽車車牌被竊，所造成被害人代步之不便及汽車整體功用減損
    等社會情狀，以求刑責與刑罰間之均衡，公訴人對被告前開所為，具體求處拘役
    二十日，顯與被告之犯罪情節及犯罪情狀失之輕重失衡，尚有未洽，併此敘明。
據上論斷，應依刑事訴訟法第二百九十九條第一項前段，刑法第三百二十條第一項，
罰金罰鍰提高標準條例第一條前段，判決如主文。
本案經檢察官朱應翔到庭執行職務
中    華    民    國      八十九      年     一       月      二十八    日
                                      臺灣臺北地方法院刑事第六庭
                                          法  官   吳  秋  宏
又正本證明與原本無異
如不服本判決，應於判決送達後十日內，向本院提出上訴狀。
                                          書記官   孫  佩  琳
中    華    民    國      八十九      年      二      月         二     日
附錄本案論罪科刑法條全文：
刑法第三百二十條第一項
意圖為自己或第三人不法之所有，而竊取他人之動產者，為竊盜罪，處五年以下有期
徒刑、拘役或五百元以下罰金。


司法院資訊處製作；財團法人民間司法改革基金會備份。
